臺灣臺中地方法院刑事判決　　　　　　　　　　　　　九十三年度訴字第二一一號
　　公　訴　人　臺灣臺中地方法院檢察署檢察官
　　被　　　告　丙○○
　　選任辯護人　宋永祥律師
　　　　　　　　陳芝荃律師
　　　　　　　　姜萍律師
右列被告因違反槍砲彈藥刀械管制條例案件，經檢察官提起公訴（九十二年度偵字第
九一九二號），本院判決如左：
    主  文
丙○○共同未經許可，販賣可發射子彈具有殺傷力之改造手槍未遂，累犯，處有期徒
刑肆年，併科罰金新臺幣拾萬元，罰金如易服勞役，以新臺幣玖佰元即銀元參佰元折
算壹日。扣案之仿ＢＥＲＥＴＴＡ廠半自動手槍製造之改造金屬玩具手槍壹支（含彈
匣壹個，槍枝管制編號：0000000000號），及九厘米口徑制式子彈貳顆、
具直徑約九厘米土造金屬彈頭之子彈拾顆，均沒收。
    事  實
一、丙○○前因違反毒品危害防制條例案件，經本院以八十八年度訴字第八四一號判
    決判決判處有期徒刑一年二月，由臺灣高等法院臺中分院以八十八年度上訴字第
    一五七四號判決駁回上訴確定，又因違反毒品危害防制條例案件，經本院以八十
    九年度易緝字第三四○號判決判處有期徒刑六月確定，兩案接續執行，於民國九
    十年十一月十九日假釋付保護管束，於九十一年四月二十四日保護管束期滿執行
    完畢。詎其猶不知悔改，與林賢政（業於九十三年一月十八日死亡）共同基於販
    賣改造手槍牟利之犯意聯絡，未經許可，於九十二年間某日，由丙○○向甲○○
    透露其有販售槍枝之管道，甲○○即向臺中市警察局刑警隊偵查員張銘德檢舉丙
    ○○涉嫌販賣槍枝。迨於同年四月二十八日下午一時許，丙○○以電話聯絡甲○
    ○表示有槍枝欲加以販賣，並與甲○○約定在臺中市○○路與豐樂路口之皇家遊
    樂場碰面，甲○○遂通知偵查員張銘德，推由另一名偵查員張宗裕喬裝買家至皇
    家遊樂場佯購槍枝；丙○○則將來歷不明具有殺傷力之仿ＢＥＲＥＴＴＡ廠半自
    動手槍製造之改造金屬玩具手槍一支（含彈匣一個，係換裝土造金屬槍管改造而
    成，槍枝管制編號：0000000000號）、九厘米口徑制式子彈二顆、具
    直徑約九厘米土造金屬彈頭之子彈十五顆等物置於紙袋中，攜至皇家遊樂場與買
    家碰面，並等候林賢政前來與買家交涉；迨於同日下午五時許，林賢政駕駛車牌
    號碼三Ｖ－二九七六號自小客車至臺中市○○區○○路與豐樂路口時，丙○○與
    甲○○即先行上車坐於後座，丙○○於上車後將內有前開槍、彈之紙袋交予林賢
    政，林賢政則把紙袋放在駕駛座旁之座椅下，此時，張宗裕即喬裝買家上車，林
    賢政就自駕駛座旁之座椅下拿出內有前開槍、彈之紙袋交予張宗裕，表明共二十
    八萬元，這支看滿意之後再說等語，張宗裕遂表示身分與前來支援之張銘德等人
    將丙○○、林賢政二人逮捕，並扣得前揭具有殺傷力之仿ＢＥＲＥＴＴＡ廠半自
    動手槍製造之改造金屬玩具手槍一支、九厘米口徑制式子彈二顆、具直徑約九厘
    米土造金屬彈頭之子彈十五顆。
二、案經臺中市警察局移送臺灣臺中地方法院檢察署檢察官偵查起訴。
    理  由
一、訊據被告丙○○固坦承有於右揭時、地在林賢政上開車內遭警查獲等情不諱，惟
    矢口否認有何持有改造玩具手槍、子彈及販賣改造玩具手槍、子彈之犯行，辯稱
    ：是證人甲○○說要買槍，伊才介紹林賢政給證人甲○○認識，槍、彈均是林賢
    政所有，伊都沒有碰云云。惟查：
  (一)被告丙○○於警詢中供稱扣案之槍、彈為其改造而成，做為防身用途云云（參見
    臺灣臺中地方法院檢察署偵查卷宗第二一頁背面），又於內勤檢察官訊問時供稱
    扣案之槍、彈為其所有，卻否認有改造扣案槍、彈之情事（同上卷第三九頁），
    復於偵查中及本院審理時改稱：扣案之槍、彈係林賢政所有，因伊欠林賢政一份
    情，當時伊出獄時沒有房子住，他租房子給伊住，查獲時林賢政要伊扛下來，答
    應伊會幫忙聘請律師、照顧家人，所以伊才這麼說，但交保後林賢政一直說伊是
    線民，伊覺得沒意思云云（參見參見臺灣臺中地方法院檢察署偵查卷宗第七七頁
    ，本院刑事卷宗九十三年四月二十二日審判筆錄第十二頁），被告供詞反覆不一
    ，已非無疑，且被告係智慮成熟之成年人，亦稱知道持有槍械係重罪等語（參見
    本院刑事卷宗九十三年四月二十二日審判筆錄第十三頁），怎會僅因林賢政租房
    子給其居住，即輕易替人頂罪，則其辯稱係為了幫林賢政頂罪，才說扣案槍、彈
    為其所有云云，顯難採信。
  (二)被告辯稱：係證人甲○○向伊表示要買槍，伊說沒有辦法，伊有拒絕好幾次，後
    來遇到林賢政，就介紹林賢政給證人甲○○認識，因林賢政有槍砲前科，所以伊
    跟林賢政說證人甲○○要買槍，案發當天上午十一時許，林賢政打電話給伊說槍
    枝的事情，要伊去約證人甲○○，伊是要撮合他們認識云云（參見本院刑事卷宗
    九十三年四月二十二日審判筆錄第九、七頁），惟證人甲○○於本院審理時結證
    稱：被告之前有七、八次對伊說有槍要賣，可能有要伊幫他找買主之意，當天係
    被告通知伊說有槍要賣等語（參見本院刑事卷宗九十三年四月六日審判筆錄第四
    、十頁），二人說法正好相反，何者為真，即有探究必要。查證人張銘德於偵查
    中證稱：伊有看到被告從機車置物箱內拿出一個紙袋上林賢政的車等語（參見臺
    灣臺中地方法院檢察署偵查卷宗第八六頁），又於本院審理時證稱：伊確定被告
    在停車場有拿一個紙袋到車上（參見本院刑事卷宗九十三年四月六日審判筆錄第
    二九頁），且證人甲○○於本院審理時證述：伊和被告先上車，當時證人張宗裕
    還沒有上車，是被告從駕駛座下方拿槍給林賢政，林賢政等證人張宗裕上車再拿
    給證人張宗裕，林賢政開價說要二十八萬元，是看著被告講，證人張宗裕問林賢
    政是否有別的，林賢政說只有這一支，這支看了滿意之後再說等語（參見本院刑
    事卷宗九十三年四月六日審判筆錄第十三、三四頁），足見被告當日確有攜帶內
    有扣案槍、彈之紙袋至案發現場，且放置在林賢政車上，亦與被告前於警詢及內
    勤檢察官供稱扣案槍、彈為其所有等語，互為呼應，則被告既知林賢政與證人甲
    ○○要談買賣槍枝之事，又攜帶扣案槍、彈交予林賢政販賣給證人張宗裕，被告
    顯有販賣扣案槍、彈意圖至明，是被告前揭置辯顯係飾卸之詞，要非可採，自以
    證人甲○○前開證述為真。至證人甲○○、張銘德、張宗裕三人雖對於當時案發
    經過之細節問題，彼此證述有所不同，惟本案發生距今時間已約一年，證人三人
    因記憶模糊致證詞不一，實難苛責，且證人三人對於被告欲販賣槍枝之本案重要
    爭點，證述同屬一致，自難僅因證人證詞前後稍有參差或矛盾，即認其全部為不
    足取。
  (三)按所謂「陷害教唆」，係指行為人原不具犯罪之故意，純因司法警察之設計教唆
    ，始萌生犯意，進而實施犯罪構成要件之行為者而言。申言之，因「陷害教唆」
    係司法警察以引誘或教唆犯罪之不正當手段，使原無犯罪故意之人因而萌生犯意
    而實施犯罪，再進而蒐集其犯罪之證據或予以逮捕偵辦；縱其目的係在於查緝犯
    罪，但其手段顯然違反憲法對於基本人權之保障，且已逾越偵查犯罪之必要程度
    ，對於公共利益之維護並無意義，其因此等違反法定程序所取得之證據資料，應
    不具有證據能力；又「陷害教唆」與警方對於原已具有犯罪故意並已實施犯罪行
    為之人，以所謂「釣魚」之偵查技巧蒐集其犯罪證據之情形有別，自不得混為一
    談（最高法院九十二年臺上字第四五五八號判決意旨參照）。證人甲○○證稱：
    被告之前有七、八次對伊說有槍要賣，可能有要伊幫他找買主之意，當天係被告
    通知伊說有槍要賣等語（參見本院刑事卷宗九十三年四月六日審判筆錄第四、十
    頁），則被告原即有販賣槍枝之意，且當天聯絡證人甲○○表明欲販賣槍枝，亦
    已開始實施犯罪行為，本案被告販賣改造手槍犯意並非因司法警察之設計教唆而
    起，自無所謂陷害教唆可言，警方係以「釣魚」之偵查技巧蒐集被告犯罪證據，
    其手段並未違反憲法對於基本人權之保障及偵查犯罪之必要程度，所取得之證據
    資料，並無喪失證據能力之問題，是被告辯護人認有「陷害教唆」情事，核有未
    洽。
  (四)本件查扣之上開改造金屬玩具手槍一支、制式子彈二顆及土造子彈十五顆，經送
    請內政部警政署刑事警察局鑑定結果，認上開改造金屬玩具手槍一支係以仿ＢＥ
    ＲＥＴＴＡ廠半自動手槍製造之金屬玩具手槍，換裝土造金屬槍管改造而成之改
    造手槍，槍枝機械性能良好，可擊發同案送鑑土造子彈，認具殺傷力；制式子彈
    二顆，均係口徑九厘米制式子彈，認具殺傷力；土造子彈十五顆，係土造金屬彈
    殼加裝土造金屬彈頭組合而成，復經取樣五顆試射，均可擊發，認具殺傷力等情
    ，此有內政部警政署刑事警察局九十二年七月十六日刑鑑字第○九二○○八○一
    ○○號鑑定函一份在卷可參。被告辯護人認上開鑑定報告對於扣案改造手槍並未
    實際試射，無法查知是否具有殺傷力，故無證據能力云云。惟按除顯有不可信之
    情況外，公務員職務上製作之紀錄文書、證明文書得為證據，刑事訴訟法第一百
    五十九條之四第一款定有明文，查上開鑑定報告係公務員職務上製作之證明文書
    ，且被告辯護人並未積極舉證該鑑定報告有何作假之證據，自難認該鑑定報告無
    證據能力，況被告辯護人所指扣案改造手槍並未實際試射，無法查知是否具有殺
    傷力云云，應屬證據證明力問題，實難與證據能力混為一談，又上開鑑定報告已
    明確載明扣案之改造金屬玩具手槍「可擊發同案送鑑土造子彈」，自係刑事警察
    局鑑定人員本於專業所為之論斷，被告辯護人未能提出扣案改造金屬玩具手槍不
    具殺傷力之積極證據，自難僅憑該鑑定報告未清楚記載是否經實際試射，即推翻
    扣案改造金屬玩具手槍具有殺傷力之認定。
  (五)此外，尚有上開經改造之玩具手槍一支（含彈匣一個）、制式子彈二顆及土造子
    彈十五顆扣案可稽，本案事證明確，被告犯行洵堪認定，應依法論科。至扣案槍
    、彈上是否有被告指紋，與本案認定之販賣犯行並無必然之關聯性，且案發距今
    已約一年，在未特別保存扣案槍、彈之情況下，案發當日之指紋亦難完整保留，
    是被告要求將扣案之槍、彈送指紋鑑定云云，核無必要，附此敘明。
二、被告丙○○先對證人甲○○為賣槍之要約，惟證人甲○○係警方線民，且買家亦
    由偵查員即證人張宗裕喬裝，實則並無購買槍彈之真意，但被告既有販賣扣案槍
    、彈之故意，且依約攜帶槍彈前往交付，即已著手實施販賣扣案槍、彈之行為，
    且形式上證人張宗裕亦未與被告及林賢政互為交付槍、彈及價金之行為，是販賣
    改造槍、彈之行為並未完成，故核被告所為，係犯槍砲彈藥刀械管制條例第十一
    條第五項、第一項未經許可販賣可發射子彈具有殺傷力之改造手槍未遂罪，及同
    條例第十二條第五項、第一項之未經許可販賣子彈未遂罪。公訴人認被告係犯槍
    砲彈藥刀械管制條例第十一條第四項未經許可持有可發射子彈具有殺傷力之改造
    手槍罪嫌及同條例第十二條第四項之持有子彈罪嫌，尚有未洽，爰變更起訴法條
    為槍砲彈藥刀械管制條例第十一條第五項、第一項未經許可販賣可發射子彈具有
    殺傷力之改造手槍未遂罪、同條例第十二條第五項、第一項之未經許可販賣子彈
    未遂罪。被告與林賢政，有犯意聯絡及行為分擔，為共同正犯。被告持有扣案槍
    、彈之低度行為，已為販賣之高度行為所吸收，不另論罪。被告以一次販賣行為
    ，販賣扣案具殺傷力之改造金屬玩具手槍一支、制式子彈二顆、土造子彈十五顆
    未遂，為想像競合犯，依刑法第五十五條規定，從情節較重之同條例第十一條第
    五項、第一項未經許可販賣可發射子彈具有殺傷力之改造手槍未遂罪論處。又所
    犯係屬未遂，應依刑法第二十六條前段之規定，減輕其刑。被告前因違反毒品危
    害防制條例案件，經本院以八十八年度訴字第八四一號判決判決判處有期徒刑一
    年二月，由臺灣高等法院臺中分院以八十八年度上訴字第一五七四號判決駁回上
    訴確定，又因違反毒品危害防制條例案件，經本院以八十九年度易緝字第三四○
    號判決判處有期徒刑六月確定，兩案接續執行，於九十年十一月十九日假釋付保
    護管束，於九十一年四月二十四日保護管束期滿執行完畢，有臺灣高等法院被告
    全國前案紀錄表及臺灣臺中地方法院檢察署刑案資料查註紀錄表在卷可憑，其受
    有期徒刑執行完畢，五年內再犯本件有期徒刑以上之罪，為累犯，應依法加重其
    刑，並依法先加重後減輕之。爰審酌被告販賣扣案之改造金屬玩具手槍及子彈之
    行為，影響社會治安甚鉅，不宜輕縱，暨其犯罪之動機、目的、手段、品行、智
    識程度、所販賣槍彈之數量、犯罪所生之危害及犯後未見悔意，態度欠佳等一切
    情狀，量處如主文所示之刑，併就所處罰金刑部分諭知易服勞役之折算標準，以
    示懲儆。又扣案仿ＢＥＲＥＴＴＡ廠半自動手槍製造之改造金屬玩具手槍一支（
    含彈匣一個，槍枝管制編號：0000000000號），及九厘米口徑制式子
    彈二顆、具直徑約九厘米土造金屬彈頭之子彈十顆（原扣得土造子彈十五顆，經
    送鑑驗試射五顆，僅餘彈頭及彈殼，已失其違禁性，不另宣告沒收），均有殺傷
    力，已如前述，屬違禁物，應依刑法第三十八條第一項第一款之規定予以宣告沒
    收。
據上論斷，應依刑事訴訟法第二百九十九條第一項前段、第三百條，槍砲彈藥刀械管
制條例第十一條第一項、第五項、第十二條第一項、第五項，刑法第十一條前段、第
二十八條、第五十五條、第二十六條前段、第四十七條、第四十二條第二項、第三十
八條第一項第一款、罰金罰鍰提高標準條例第二條，判決如主文。
本案經檢察官乙○○到庭執行職務
中      華      民      國      九十三    年      五    月        六    日
                                臺灣臺中地方法院刑事第三庭
                                    審判長法  官 劉錫賢
                                          法  官 黃松竹
                                          法  官 黃裕仁
右正本證明與原本無異。
如不服本判決，應於判決送達後十日內向本院提出上訴狀，上訴於臺灣高等法院臺中
分院( 須附繕本 )。
                                          書記官
中      華      民      國      九十三    年      五    月        六    日
附錄論罪科刑法條
槍砲彈藥刀械管制條例第十一條
未經許可，製造、販賣或運輸第四條第一項第一款所稱其他可發射金屬或子彈具有殺
傷力之各式槍砲者，處五年以上有期徒刑，併科新臺幣一千萬元以下罰金。
未經許可，轉讓、出租或出借前項所列槍砲者，處三年以上十年以下有期徒刑，併科
新臺幣七百萬元以下罰金。
意圖供自己或他人犯罪之用，而犯前二項之罪者，處無期徒刑或七年以上有期徒刑，
併科新臺幣一千萬元以下罰金。
未經許可，持有、寄藏或意圖販賣而陳列第一項所列槍砲者，處一年以上七年以下有
期徒刑，併科新臺幣七百萬元以下罰金。
第一項至第三項之未遂犯罰之。
槍砲彈藥刀械管制條例第十二條
未經許可，製造、販賣或運輸子彈者，處一年以上七年以下有期徒刑，併科新臺幣五
百萬元以下罰金。
未經許可，轉讓、出租或出借子彈者，處六月以上五年以下有期徒刑，併科新臺幣三
百萬元以下罰金。
意圖供自己或他人犯罪之用，而犯前二項之罪者，處三年以上十年以下有期徒刑，併
科新臺幣七百萬元以下罰金。
未經許可，持有、寄藏或意圖販賣而陳列子彈者，處五年以下有期徒刑，併科新臺幣
三百萬元以下罰金。
第一項至第三項之未遂犯罰之。
